【裁判字號】    98,上訴,4827
【裁判日期】    990527
【裁判案由】    強盜
【裁判全文】
臺灣高等法院刑事判決                98年度上訴字第4827號
上  訴  人
即  被  告  乙○○
選任辯護人  陳雅萍律師
上列上訴人因強盜案件，不服臺灣板橋地方法院98年度訴字第31
05號，中華民國98年10月23日第一審判決（起訴案號：臺灣板橋
地方法院檢察署98年度偵字第15076號），提起上訴，本院判決
如下：
    主  文
上訴駁回。
    事  實
一、乙○○意圖為自己不法之所有，基於攜帶兇器而強盜之犯意
    ，於民國98年5 月30日下午4 時20分許，攜帶其所有客觀上
    對於人之生命、身體、安全構成威脅而具有危險性並可供兇
    器使用之電擊棒1 支，在臺北縣新莊巿公園路某處，攔乘子
    ○○駕駛之車牌號碼069-MB號營業小客車，沿途又更換目的
    地，待子○○駕車行經臺北縣三重巿光復路與興德路口時，
    即佯以到達目的地而指示子○○停車，並趁子○○轉頭欲向
    其收取車資新臺幣（下同）160元之際，自其隨身攜帶之手
    提袋內取出預藏之上開電擊棒，電擊子○○之頸部，致子○○受有左前額擦傷破皮、右耳後側頭皮紅腫破皮等傷害，復
    恫嚇子○○不得出聲，至使子○○不能抗拒，連忙打開車門
    逃出車外呼救，乙○○見狀，即利用子○○遭其強暴、脅迫
    致不能抗拒之機會，強行駕駛前揭營業小客車逃離現場，而
    取得子○○所有之上開營業小客車（含置於車內子○○所有
    之現金305元）。乙○○強盜上開營業小客車及車內現金得
    逞後，旋即駕車途經臺北縣新莊巿返回臺北縣板橋巿，經警
    據報至臺北縣板橋巿信義路及廣權路口欲攔停逮捕，乙○○
    見狀，反而加速沿臺北縣土城巿、中和巿、板橋巿逃竄，途
    中，不慎在臺北縣板橋巿信義路150巷口，追撞丙○○騎乘
    之車牌號碼LE3-226號重型機車，致丙○○受有腰部拉傷之
    傷害（所涉過失傷害部分未據告訴），又在臺北縣板橋巿廣
    權路與干城路口，不慎撞擊丁○○所有之車牌號碼4183-EW
    號自小客車，復在臺北縣板橋巿民族路61號前，不慎衝撞至
    庚○○、壬○、辛○○等人停在路旁之車牌號碼615-MZ號營
    業小客車、車牌號碼0970-EV號自小客車、車牌號碼1769-LH
    號自小客車，再在臺北縣板橋巿民族路與縣民大道口，不慎
    撞擊己○○駕駛之車牌號碼5177-KG號自小客車，另在臺北
    縣板橋巿與區運路口，不慎撞擊甲○○駕駛之車牌號碼3N-0
    16號營業小客車，更在臺北縣板橋巿民族路274巷口，不慎
    撞擊癸○○駕駛之車牌號碼6N-8301號自小客車及戊○○駕
    駛之車牌號碼P5-7898號自小客車，造成後車乘客張翡書受
    有右小腿瘀青之傷害（所涉過失傷害部分未據告訴），迨同
    日下午5時30分許，為警在臺北縣板橋巿漢生東路312號前攔
    停逮獲，並在其身上起獲前揭供強盜犯行用之電擊棒1支及
    強盜所得之現金305元，另查扣子○○所有之上開營業小客
    車1輛（現金及營業小客車均經子○○立據領回），始查悉
    上情。
二、案經臺北縣政府警察局板橋分局報請臺灣板橋地方法院檢察
    署檢察官偵查公訴。
    理  由
壹、證據能力方面：
一、按被告之自白，非出於強暴、脅迫、利誘、詐欺、疲勞訊問
    、違法羈押或其他不正之方法，且與事實相符，得為證據，
    刑事訴訟法第156條第1項定有明文。本件被告雖辯稱：經勘
    驗被告98年5月30日第2次警詢錄音光碟結果，警詢筆錄中有
    關被告供述之「強盜」字語（見臺灣板橋地方法院檢察署98
    年度偵字第15076號偵查卷第13頁第14行、第14頁第2行、第
    12行、第14頁第17行至第19行、倒數第6行），均非出於被
    告之陳述，而係員警將其提問內容記為被告之陳述，故該警
    詢筆錄內容記載與被告警詢時之陳述有出入之部分，應認其
    無證據能力云云（見本院卷第50頁至第56頁）。查本院雖未
    當庭勘驗上揭警詢錄音光碟，惟查，被告對於上揭時、地，
    未經被害人子○○之同意，持電擊棒電擊被害人子○○頸部
    ，致被害人子○○受有左前額擦傷破皮、右耳後側頭皮紅腫
    破皮等傷害後，強行駕駛被害人子○○所有之營業小客車離
    去等情，迭據其在警詢、偵查中及原審、本院審理時自白不
    諱，而被告於原審及本院審理中既從未爭執其在警詢中所為
    不利於己之陳述（除「強盜」字語外），係出於強暴、脅迫
    、利誘、詐欺、疲勞訊問、違法羈押或其他不正之方法，是
    縱認被告上揭辯解可採，惟亦不能據以認定除被告供述之「
    強盜」字語，因與被告警詢中供述不符，無證據能力外，其
    餘被告於98年5月30日第2次警詢筆錄中之供述均無證據能力
    ；況被告是否涉犯本件加重強盜罪，應審究者，乃被告行為
    是否符合刑法加重強盜罪構成要件，而非僅憑被告於警詢中
    供述「強盜」字語即加以認定，是本件尚難僅憑被告於上揭
    警詢中未供述「強盜」字語，而警詢筆錄中曾記載「強盜」
    字語，即謂其在警詢筆錄所為不利於己之陳述，均不具證據
    能力，合先敘明。
二、次按被告以外之人（包括證人、鑑定人、告訴人等）於審判
    外之陳述雖不符刑事訴訟法第159條之1至之4等四條之規定
    ，然經當事人於審判程序同意作為證據，法院審酌該言詞陳
    述或書面陳述作成時之情況，認為適當者，亦得為證據；當
    事人、代理人或辯護人於法院調查證據時，知有刑事訴訟法
    第159條第1項不得為證據之情形，而未於言詞辯論終結前聲
    明異議者，視為有前項之同意，同法第159條之5定有明文。
    立法意旨在於傳聞證據未經當事人之反對詰問予以核實，原
    則上先予排除。惟若當事人已放棄反對詰問權，於審判程序
    中表明同意該等傳聞證據可作為證據；或於言詞辯論終結前
    未聲明異議，基於尊重當事人對傳聞證據之處分權，及證據
    資料愈豐富，愈有助於真實發見之理念，且強化言詞辯論主
    義，使訴訟程序得以順暢進行，上開傳聞證據亦均具有證據
    能力。查本件下列所引用之被告以外之人於審判外之供述或
    非供述證據，被告及其辯護人於本院準備程序及審判程序時
    均表示無意見（見本院卷第59頁反面、第73頁反面至第79頁
    正面），且迄至言詞辯論終結前均未聲明異議，而本院審酌
    上開供述或非供述等證據資料製作時之情況，無不當取供及
    證明力明顯過低之瑕疵，認以之作為證據應屬適當，揆諸前
    開規定，本院認為均應有證據能力。
貳、實體方面：
一、訊據上訴人即被告對於上揭時、地攔乘被害人子○○駕駛之
    車牌號碼069-MB號營業小客車，途中曾更換目的地，嗣在臺
    北縣三重巿光復路與興德路口指示被害人子○○停車，於被
    害人子○○轉頭欲向其收取車資時，即取出電擊棒電擊至被
    害人子○○頸部，造成被害人子○○受有上開傷勢，並趁被
    害人子○○逃出車外呼救之際，強行駕駛前揭營業小客車逃
    離現場，途中曾取走被害人子○○置於車內之現金305元等
    情固坦承不諱，惟矢口否認有何攜帶兇器強盜犯行，辯稱：
    伊上車時並沒有要強盜之意思，伊係要搭計程車去臺北縣新
    莊巿中原路找朋友，到了中原路之後，伊打電話給伊朋友，
    伊朋友說渠送東西到臺北縣三重巿光復路與興德路附近，叫
    伊到那邊去找渠，伊到了光復路與興德路口後，因為伊身上
    錢不夠，就跟司機起爭執，伊想要下車，但車門鎖著，伊無
    法下車，才拿出電擊棒想要叫司機幫伊開門，沒想到司機剛
    好轉過來觸及到電擊棒，後來司機打開車門下車並且大喊搶
    劫，伊因為有案在身，身上又有吸食器及針筒，且在提藥，
    所以才從後座爬到駕駛座，想要利用計程車當交通工具離開
    現場，駕車途中，伊想說棄車後需有車錢離開，所以才拿計
    程車內之現金云云。惟查：
（一）被告於98年5月30日下午4時20分許，攜帶其所有之電擊棒
      1支，在臺北縣新莊巿公園路某處，攔乘被害人子○○駕
      駛之車牌號碼069-MB號營業小客車，沿途曾更換目的地，
      嗣在臺北縣三重巿光復路與興德路口，指示被害人子○○
      停車，於被害人子○○轉頭欲向其收取車資160元時，即
      取出其隨身攜帶之電擊棒，要求被害人子○○不得出聲，
      惟該電擊棒卻電擊至被害人子○○之頸部，造成被害人子
      ○○受有左前額擦傷破皮、右耳後側頭皮紅腫破皮等傷害
      ，被害人子○○旋即打開車門逃出車外呼救，被告見狀，
      即乘機駕駛上開營業小客車逃離現場，沿臺北縣新莊巿、
      板橋巿、土城巿、中和巿、板橋巿逃竄，途中除拿取被害
      人子○○置於車內之現金305元外，又不慎撞擊多輛汽、
      機車，迄於同日下午5時30分許，始為警在臺北縣板橋巿
      漢生東路312號前攔停逮獲等事實，迭據被告於警詢、偵
      查中、原審及本院審理時供承不諱（見上開偵查卷第13頁
      、第14頁、第70頁、第122頁及原審98年9月23日準備程序
      筆錄），核與被害人子○○於警詢及偵查中指述情節相符
      （見同上偵查卷第17頁至第19頁、第121頁），並經證人
      即遭被告駕車衝撞之車輛駕駛人（或所有人）辛○○、己○○丙○○、戊○○、癸○○、甲○○於警詢時以及證人
      即查獲員警李福盛於偵查中證述明確（見同上偵查卷第20
      頁至第32頁、第84頁至第85頁、第117頁至第118頁），復
      有臺北縣政府警察局板橋分局搜索扣押筆錄、扣押物品目
      錄表、贓物認領保管單、臺北縣政府警察局A3類道路交通
      事故調查報告表、道路交通事故現場圖、員警工作紀錄簿
      影本、公務電話紀錄簿影本、行政院衛生署臺北醫院診斷
      證明書各1份及扣案物品、現場受損車輛、被害人子○○
      受傷之照片共32幀附卷可稽（見同上偵查卷第33頁至第36
      頁、第42頁、第45頁至第62頁、第109頁至第110頁、第11
      3頁至第116頁），另有被告所有之電擊棒1支扣案可資佐
      證，是上開事實，應堪認定。
（二）另參諸被害人子○○於警詢時證述：被告於98年5月30 日
      下午4時15分許，在臺北縣新莊巿公園路攔乘伊駕駛之計
      程車，稱要前往臺北縣新莊巿中原路，途中一直變換目的
      地，直到同日時30分許，在臺北縣三重巿光復路與興德路
      口停車，被告問伊車資多少，伊回答160元，正要轉頭向
      後方時，被告即以右手持電擊棒抵住伊右頸部，並恐嚇伊
      說如果伊喊出聲音就要伊死，接著伊掙脫奪出車門逃命等
      語（見同上偵查卷第17頁、第18頁），及偵查中證稱：伊
      到臺北縣新莊巿光復路與興德路口停車，被告詢問伊車資
      多少，伊說160元，正轉頭要跟被告拿錢時，被告就拿電
      擊棒電伊頸部右後方3下，並跟伊說不要出聲，伊很害怕
      ，就趕緊跑下車等語（見同上偵查卷第121頁），本件被
      告指示被害人子○○在臺北縣三重巿光復路與興德路口停
      車後，僅詢問被害人子○○車資金額若干，旋即取出電擊
      棒電擊被害人子○○之頸部，甚至要脅被害人子○○不得
      出聲，未曾向被害人子○○表示其車資不足或爭執車門無
      法開啟之事，足見被告拿出電擊棒之目的，顯與車資多寡
      或車門有無遭上鎖等情無關，是被告辯稱：伊因身上錢不
      夠而與被害人子○○起爭執，且車門上鎖以致伊無法下車
      ，始拿出電擊棒想要叫被害人子○○幫伊開門云云，顯係
      事後卸責之詞，不足採信。
（三）另參諸被告經警逮捕並解送臺灣板橋地方法院檢察署，接
      受檢察官偵訊時供述：伊下車時拿出電擊棒，抵在被害人
      子○○之後肩，叫被害人子○○拿錢出來，伊是臨時起意
      等語（見同上偵查卷第70頁），再於檢察官聲請羈押而接
      受原審法院訊問時供稱：伊有帶電擊棒，由後面要被害人
      子○○把錢拿出來等語（見原審法院98年度聲羈字第329
      號卷第3頁反面），顯見被告在臺北縣新莊巿公園路某處
      ，攜帶電擊棒攔停被害人子○○駕駛之上開營業小客車時
      ，自始即有利用該電擊棒要脅被害人子○○交付財物之意
      思，是其事後辯稱：伊上車時沒有要強盜財物之意思云云
      ，亦不足採信。
（四）按刑法強盜罪所謂「不能抗拒」，係指行為人所為之強暴
      、脅迫等不法行為，就當時之具體事實，予以客觀之判斷
      ，足使被害人身體上或精神上達於不能或顯難抗拒之程度
      而言。而所謂強暴脅迫手段，祇須抑壓被害人之抗拒，足
      以喪失其意思自由為已足，縱令被害人實際並無抗拒行為
      ，仍於強盜罪之成立，不生影響（最高法院94年度臺上字
      第2266號判例及20年非字第84號判例意旨參照）。衡諸一
      般電擊棒可釋放電力，足以短暫麻痺人體之神精系統，甚
      至造成皮肉傷害，此為眾所週知之事實，而被告以其所攜
      帶之電擊棒電擊被害人子○○之頸部，確實因此造成被害
      人子○○受有左前額擦傷破皮、右耳後側頭皮紅腫破皮等
      傷害，已如前述，且被害人子○○於偵查中證述：被告電
      擊伊3下，電擊第2下時，伊還尿失禁，當時伊會害怕，但
      是沒有聲音可以叫等語（見同上偵查卷第121頁），足徵
      被告以電擊棒電擊被害人子○○之頸部，又恫嚇渠不得出
      聲，已達至使被害人子○○不能抗拒之程度無疑，是被告
      利用被害人子○○已不能抗拒而逃出車外之機會，強行駕
      駛被害人子○○所有之上開營業小客車逃離現場，又拿取
      車上之現金305元，而強盜該輛營業小客車及車內現金，
      自該當強盜罪之構成要件，至為明確。至被告雖辯稱：伊
      係為逃離現場，才利用該輛營業小客車作為交通工具逃逸
      云云，惟被告在臺北縣三重巿光復路與興德路口，駕駛被
      害人子○○所有之上開營業小客車離開現場後，途經臺北
      縣新莊巿返回臺北縣板橋巿後，始遇警追捕而一路逃竄，
      已如前述，倘被告駕駛該輛營業小客車僅為逃離現場，則
      其大可駛至人煙稀少之偏僻處所後即棄車逃逸，更可規避
      警方查緝，豈有一路長途自臺北縣三重巿駛至臺北縣新莊
      巿、板橋巿之理？是被告辯稱：伊並無強盜上開營業小客
      車之意思云云，亦難採信。
（五）至原審蒞庭公訴檢察官雖認被告施以前述強暴、脅迫手段
      ，係為圖得免於支付車資之目的，然而，被告攜帶電擊棒
      搭乘被害人子○○駕駛之營業小客車，自始即有利用該電
      擊棒要脅被害人子○○交付財物之意思，業如前述，則其
      搭乘該輛營業自小客車及指示被害人子○○前往目的地，
      僅為伺機下手強盜財物，係其實施強盜犯罪之方法，其主
      觀上應無藉此獲取免付車資利益之意思，是檢察官認被告
      實施前述強暴、脅迫手段，併因此獲得免於支付車資之財
      產上不法利益等語，容有誤會，併予敘明。
（六）綜上所述，被告上揭辯解，均屬事後卸責之詞，不足採信
      。從而，本件事證明確，被告加重強盜犯行堪以認定，應
      予依法論罪科刑。
二、按刑法第321條第1項第3款之攜帶兇器竊盜罪，係以行為人
    攜帶兇器竊盜為其加重條件，此所謂兇器，其種類並無限制
    ，凡客觀上足對人之生命、身體、安全構成威脅，具有危險
    性之兇器均屬之，且祇須行竊時攜帶此種具有危險性之兇器
    為已足，並不以攜帶之初有行兇之意圖為必要（最高法院79
    年臺上字第5253號判例意旨參照）。查被告強盜時持以電擊
    被害人子○○所用之電擊棒，可釋放電力，足以短暫麻痺人
    體之神精系統，甚至造成被害人子○○受有左前額擦傷破皮
    、右耳後側頭皮紅腫破皮等傷害，業如前述，足見該電擊棒
    屬足以殺傷人生命、身體之器械，顯為具有危險性之兇器無
    訛。是核被告乙○○所為，係犯刑法第330條第1項之攜帶兇
    器強盜罪。又被告強盜被害人子○○之財物時，持電擊棒電
    擊被害人子○○之頸部致渠受有前揭傷勢，係其實施強暴手
    段之當然結果，自無庸另論傷害罪。另被告以強暴、脅迫手
    段強盜被害人子○○所有之財物，包括車牌號碼069-MB號營
    業小客車1輛及車內現金305元，已如前述，而檢察官起訴書
    犯罪事實欄僅敘及被告強取車內現金305元等情，容有誤會
    ，併予敘明。
三、原審審理結果，因認被告罪證明確，適用刑法第330條第1項
    之規定，審酌被告前多次因施用毒品案件，經法院裁定送觀
    察、勒戒及強制戒治，並判處徒刑確定，有本院被告前案紀
    錄表1份在卷足憑，平日素行非佳，此次又攜帶電擊棒，隨
    機攔停計程車強盜財物，於得手後更為逃避緝捕，沿途高速
    行駛並衝撞來往車輛，惡性非輕，且其犯罪後又飾詞否認犯
    行，態度不佳，兼衡其犯罪動機、目的、手段、強盜所獲財
    物價值等一切情狀，量處有期徒刑8年，以示懲儆；並敘明
    扣案之電擊棒1支，係被告所有而供犯罪所用之物，業據被
    告供明在卷，應依刑法第38條第1項第2款規定予以宣告沒收
    。核其認事用法，均無違誤，量刑亦屬妥適（至被害人子○○於本院準備程序中雖到庭表示願意原諒被告，惟本件被告
    迄今既仍未賠償被害人子○○所受損害，亦難認原審審酌被
    告犯後態度之量刑基礎已有改變，附此敘明）。被告上訴意
    旨除仍執原審上揭辯解外，並徒以被告雖以電擊棒電擊被害
    人子○○，然該傷害行為與被告將該計程車（即營業小客車
    ）駛離現場無關，被告係為逃離始利用該計程車為逃離之交
    通工具，被告自始即無將被害人子○○之所有財物（含營業
    小客車及車內現金305元）據為所有之主觀不法意圖，原審
    認定被告涉犯本件攜帶兇器強盜罪，尚嫌速斷等云云為由（
    見本院卷第34頁至第36頁、第81頁至第84頁），指摘原判決
    不當，惟查，本件被告於上揭時、地持其所有客觀上對於人
    之生命、身體、安全構成威脅而具有危險性並可供兇器使用
    之電擊棒1支，趁被害人子○○轉頭欲向其收取車資時，電
    擊被害人子○○之頸部，致子○○受有左前額擦傷破皮、右
    耳後側頭皮紅腫破皮等傷害，復恫被害人嚇子○○不得出聲
    ，至使被害人不能抗拒，連忙打開車門逃出車外呼救，被告
    乙○○見狀，即利用被害人子○○遭其強暴、脅迫致不能抗
    拒之機會，強行駕駛前揭營業小客車逃離現場，而取得被害
    人子○○所有之上開營業小客車（含置於車內子○○所有之
    現金305元），業如前述，核與證人即被害人子○○於警詢
    及偵查中證述相符（見上開偵查卷第17頁至第19頁、第120
    頁至第122頁），並經證人辛○○、己○○丙○○、戊○○
    、癸○○、甲○○於警詢時，及證人李福盛於偵查中證述明
    確（見同上偵查卷第20頁至第32頁、第84頁至第85頁、第11
    7頁至第118頁），復有臺北縣政府警察局板橋分局搜索扣押
    筆錄、扣押物品目錄表、贓物認領保管單、臺北縣政府警察
    局A3類道路交通事故調查報告表、道路交通事故現場圖、員
    警工作紀錄簿影本、公務電話紀錄簿影本、行政院衛生署臺
    北醫院診斷證明書各1份及扣案物品、現場受損車輛、被害
    人子○○受傷之照片共32幀附卷可稽及被告所有之電擊棒1
    支扣案可資佐證，被告確涉犯攜帶兇器強盜罪無訛。此外，
    本件原判決就被告上訴所執理由取捨亦已多所論述，及說明
    其憑以認定之依據，有如前述，經核與吾人日常生活經驗所
    得之定則亦無違背。被告所執上訴理由，本院尚難採為被告
    有利認定之依據。是本件被告上訴並無理由，應予駁回。
據上論斷，應依刑事訴訟法第368條，判決如主文。
本案經檢察官侯寬仁到庭執行職務。
中    華    民    國    99    年    5    月     27    日
              刑事第十五庭  審判長法  官  吳昭瑩
                                  法  官  蘇隆惠
                                  法  官  吳炳桂
以上正本證明與原本無異。
如不服本判決，應於收受送達後10日內向本院提出上訴書狀，其
未敘述上訴之理由者並得於提起上訴後10日內向本院補提理由書
（均須按他造當事人之人數附繕本）「切勿逕送上級法院」。
                                  書記官  洪雅蔓
中    華    民    國    99    年    5     月    28    日
附錄本案論罪科刑法條全文：
刑法第330條第1項：
犯強盜罪而有第321 條第1 項各款情形之一者，處7 年以上有期
徒刑。

司法院資訊處製作；財團法人民間司法改革基金會備份。
